【裁判字號】    95,易,24
【裁判日期】    950216
【裁判案由】    恐嚇取財
【裁判全文】
臺灣高雄地方法院刑事判決                95年度易字第24號
公  訴  人  臺灣高雄地方法院檢察署檢察官
被      告  甲○○
                    現另案於臺灣高雄第二監獄執行中
上列被告因恐嚇取財案件，經檢察官提起公訴（94年度偵字第90
79號），被告於本院準備程序進行中，就被訴事實為有罪之陳述
，經本院告知簡式審判程序意旨，並聽取公訴人及被告之意見後
，本院合議庭裁定由受命法官獨任依簡式審判程序審理，判決如
下：
    主  文
甲○○意圖為自己不法之所有，以恐嚇使人將本人之物交付，未
遂，處有期徒刑伍月，如易科罰金，以佰元折算壹日。扣案之
玩具手槍壹支、彈匣貳個、玩具金屬彈殼之子彈拾壹顆，均沒收
。
    事實及理由
一、本件被告甲○○所犯係死刑、無期徒刑、最輕本刑為3 年以
    上有期徒刑以外之罪，其於準備程序中就被訴事實為有罪之
    陳述，經法官告知簡式審判程序之旨，並聽取公訴人、被告
    之意見後，認為適宜由受命法官獨任進行簡式審判程序，依
    刑事訴訟法第273 條之1 第1 項規定，裁定由受命法官獨任
    進行簡式審判程序，合先敘明。
二、甲○○與陳玟瑜二人係兄妹關係，甲○○於民國92年5月6日
    晚上8 時許，在高雄市○○路82之3 號4 樓，因要求陳玟瑜
    交付所有之身分證件供甲○○向地下錢莊借貸使用不果，而
    與因陳玟瑜發生嚴重爭執，嗣於同日晚上10時許，竟基於為
    自己不法所有之意圖及恐嚇取財之犯意，先以電話告知甲○
    ○之妻子丙○○，恫嚇稱：要陳玟瑜與丙○○立即籌措新台
    幣（下同）10萬元，否則要將2 人打死等語，致陳玟瑜、丙
    ○○心生畏懼，嗣於同日晚上10時40分許回高雄市○○路82
    之3 號4 樓，向陳玟瑜、丙○○詢以是否已籌措10萬元，陳
    玟瑜、丙○○則表示無法湊齊，詎料甲○○竟將所持有狀與
    真槍無異之玩具手槍1 支，自腰際拿出置於桌上，以此方式
    致陳玟瑜、丙○○等人心生畏懼，幸陳玟瑜伺機向其友人林
    潔怡求救，並經林潔怡報警始未得逞，嗣經警於同日22時40
    分許，在上址逮捕甲○○，並當場扣得玩具手槍1 支、彈匣
    2個、子彈11顆。
三、本件證據部分除補充：「被告於本院審理時供述」外，餘均
    引用檢察官起訴書所載。
四、按刑法第346 條第1 項之恐嚇，係指以將來之惡害，通知被
    害人，使其生畏怖心之謂，至惡害之通知之方式，不論明示
    或默示，直接或間接，面告或以信函通知均無不可，惟均以
    到達被害人使其瞭解，並因而產生恐怖心始克當之。又該罪
    其既遂、未遂之區別，以使人交付之所有物有無交付，而犯
    人是否得財為標準，如於尚未得財之際即被捕獲，顯係著手
    於犯罪之實行而不遂，自應論以恐嚇未遂之罪（最高法院45
    年度台上字第1450判決意旨及22年非字第112 號判例意旨參
    照）。本件被告藉由電話告以被害人陳玟瑜與丙○○立即籌
    措10萬元，否則要將2 人打死等語，將此惡害通知各被害人
    而著手實施恐嚇之行為，惟被害人雖因此生畏怖心，但被害
    人並未為財物之交付，致被告尚未發生取財之結果。核被告
    所為，係犯刑法第346 條第3 項、第1 項之恐嚇取財未遂罪
    。被告先撥打電話恐嚇被害人，再掏出玩具手槍恫嚇被害人
    ，係出於同一恐嚇取財之犯意，該恐嚇行為於密切接近之時
    間、地點實施，應視為數個舉動之接續施行，屬接續犯，為
    包括一罪，應論以一恐嚇取財罪。被告以一接續恐嚇行為，
    造成被害人陳玟瑜、丙○○心生畏懼，係一行為而觸犯數罪
    名，為同種想像競合犯，應從一重之恐嚇取財未遂罪論處。
    又起訴書雖漏未記載被害人丙○○，但被告此部分犯行業據
    陳玟瑜證述明確，且為被告所自承在卷，且與起訴部分有想
    像競合犯之裁判上一罪關係，依審判不可分原則，本院自應
    加以審理。被告雖已著手恐嚇行為之實施，惟未生取財之結
    果，應依刑法第26條前段之規定，按既遂犯之刑度減輕其刑
    。爰審酌被告正值中壯年，不思循正當途徑賺取財物，竟以
    電話對親人施以恐嚇，並進而玩具手槍以加強恫嚇效果，本
    不宜輕縱，惟念被告犯後坦承犯行，頗具悔意，且尚未生得
    財之結果，被害人所受實害非鉅，且已得被害人陳玟瑜之原
    諒等其他一切情狀，酌情量處如主文所示之刑，並諭知易科
    罰金之折算標準。扣案之未具殺傷力之玩具手槍1 支、彈匣
    2 個、玩具金屬彈殼之子彈11顆，均係被告所有，且供犯罪
    所用之物，業據被告供承在卷，應依刑法第38條第1 項第2
    款規定宣告沒收。
據上論斷，應依刑事訴訟法第273 條之1 第1 項、第299 條第1
項前段、第310 條之2 、第454 條第2 項，刑法第346 條第3 項
、第1 項、第26條前段、第55條、第41條第1 項前段、第38條第
1項 第2 款，罰金罰鍰提高標準條例第1 條前段、第2 條，判決
如主文。
本案經檢察官乙○○到庭執行職務。
中    華    民    國    95    年    2     月    16    日
                  刑事第八庭  法  官  黃宣撫
如不服本判決，應於收受送達後10日內向本院提出上訴書狀。
以上正本證明與原本無異。
中    華    民    國    95    年    2     月    16    日
                              書記官  鄭永媚
附錄本案論罪科刑法條全文
刑法第346 條
意圖為自己或第三人不法之所有，以恐嚇使人將本人或第三人之
物交付者，處6 月以上5 年以下有期徒刑，得併科1 千元以下罰
金。
以前項方法得財產上不法之利益，或使第三人得之者，亦同。
前二項之未遂犯罰之。


司法院資訊處製作；財團法人民間司法改革基金會備份。
